【裁判字號】    97,台上,3333
【裁判日期】    970717
【裁判案由】    違反毒品危害防制條例
【裁判全文】
最高法院刑事判決            九十七年度台上字第三三三三號
上  訴  人  甲○○
上列上訴人因違反毒品危害防制條例案件，不服台灣高等法院中
華民國九十七年四月八日第二審判決（九十七年度上訴字第三七
四號，起訴案號：台灣板橋地方法院檢察署九十六年度毒偵字第
六一四五號），提起上訴，本院判決如下：
    主  文
上訴駁回。
    理  由
一、施用第一級毒品部分：
按刑事訴訟法第三百七十七條規定，上訴於第三審法院，非以判
決違背法令為理由，不得為之。是提起第三審上訴，應以原判決
違背法令為理由，係屬法定要件。如果上訴理由書狀並未依據卷
內訴訟資料，具體指摘原判決不適用何種法則或如何適用不當，
或所指摘原判決違法情事，顯與法律規定得為第三審上訴理由之
違法情形，不相適合時，均應認其上訴為違背法律上之程式，予
以駁回。本件原判決維持第一審關於論處上訴人甲○○施用第一
級毒品（累犯）罪刑部分之判決，駁回其於第二審之此部分上訴
，已敘明其所憑之證據及認定之理由，從形式上觀察，並無判決
違背法令之情形存在。按集合犯，係立法者就具有反覆實行特性
之犯罪，藉由客觀犯罪構成要件，涵括數個犯罪行為，而僅為一
次刑法評價之犯罪。至施用毒品行為，原因不一而足，其多次施
用毒品，非必均出於一個意思決定；且衡之毒品危害防制條例第
十條施用毒品罪之構成要件，亦無從認立法者本即預定該犯罪之
本質，必係多數同種類行為反覆實行之集合犯行。再依民國九十
四年二月二日修正公布、九十五年七月一日施行之刑法，基於刑
罰公平原則，刪除連續犯及含連續性質之常業犯等相關規定，則
修正刑法施行後，如將施用毒品之複數行為另視之為集合犯，評
價為包括一罪，即有悖於立法本旨，自應回歸刑法上行為單、複
數之認定，分別論罪科刑，始為適法。上訴意旨對於原判決所為
事實之認定及法律之適用究竟有何違背法令之處，未依據卷內資
料具體指摘；僅泛謂上訴人施用毒品之犯行與前案犯行，均係基
於一個施用毒品之犯意反覆繼續為之，應論以集合犯、牽連犯云
云，憑己見為空泛之爭辯，難謂符合第三審上訴之法定要件。其
關於施用第一級毒品部分之上訴為違背法律上之程式，應予駁回
。
二、施用第二級毒品部分：
查刑事訴訟法第三百七十六條所列各罪之案件，經第二審判決者
，不得上訴於第三審法院，法有明文。原判決關於上訴人施用第
二級毒品部分，係依毒品危害防制條例第十條第二項論處罪刑，
核屬刑事訴訟法第三百七十六條第一款之案件，既經第二審判決
，自不得上訴於第三審法院，上訴人猶提起上訴，於法不合，併
應駁回之。
據上論結，應依刑事訴訟法第三百九十五條前段，判決如主文。
中    華    民    國  九十七  年    七    月   十七   日
                      最高法院刑事第十一庭
                          審判長法官  花  滿  堂
                                法官  黃  正  興
                                法官  陳  東  誥
                                法官  林  錦  芳
                                法官  李  伯  道
      本件正本證明與原本無異
                                      書  記  官
中    華    民    國  九十七  年    七    月  二十一  日
                                                     m


司法院資訊處製作；財團法人民間司法改革基金會備份。
